臺灣彰化地方法院刑事判決　　　　　　　94年度訴字第1197號
公　訴　人　臺灣彰化地方法院檢察署檢察官
被　　　告　戊○○
　　　　　　　　　　(現羈押於臺灣彰化看守所)
選任辯護人　蕭慶鈴律師
　　　　　　張崇哲律師
　　　　　　江彗鈴律師
上列被告因毒品危害防制條例案件，經檢察官提起公訴（94年度
偵字第3943號），本院判決如下：
    主  文
戊○○連續販賣第一級毒品，累犯，處無期徒刑，褫奪公權終身
。如附表貳所示之犯罪所得沒收，如全部或一部不能沒收時，以
其財產抵償之。
　　犯罪事實
一、戊○○ (綽號「豆仔仁」)前於民國81年間，因違反肅清煙
    毒條例案件，經法院判處有期徒刑3年1月確定；又於83年間
    ，因違反麻醉藥品管理條例案件，經法院判處有期徒刑5月
    確定。上揭二案接續執行，原於84年5月22日因縮短刑期假
    釋出監，嗣因撤銷假釋再入監執行殘刑有期徒刑2年1月22日
    ，而於90年4月7日因縮短刑期期滿執行完畢。
二、戊○○仍不思悔改，明知海洛因業經毒品危害防制條例列為
    第一級毒品管制，不得非法販賣，竟基於意圖販賣第一級毒
    品海洛因以賺取差價牟利之概括犯意，而連續為下列販賣第
    一級毒品海洛因之行為：
    (一)自93年10月間某日起至94年1月8日前之某日止，連續在
        戊○○位於彰化縣鹿港鎮頭南里頭庄巷90號現住地之隔
        壁三合院前廣場，以每次新台幣（下同）一千元之價格
        ，販賣第一級毒品海洛因（毒品重量均不詳）予丁○○
        ，計3次。在彰化縣鹿港鎮草港天主堂後之鄉○○路，
        以一千元之價格，販賣海洛因（毒品重量均不詳）予丁○○1次；以每次2千元之價格，販賣海洛因 (毒品重量
        均不詳)予丁○○計2次 (丁○○施用毒品部分，由檢察
        官另行處理)。
    (二)自93年9月間某日起至同年11月22日(即丙○○入勒戒處
        所勒戒之日)前某日止，連續在彰化縣鹿港鎮○○路鹿
        鳴國中附近，以每次2千元之價格，販賣第1級毒品海洛
        因(毒品重量均不詳)予丙○○（丙○○施用毒品部分，
        由檢察官另行處理)計5次。
    (三)自93年11月間起至94年4月間止，以電話與乙○○聯絡
        ，而分別在彰化縣鹿港鎮○○路或戊○○前開彰化縣鹿
        港鎮頭南里頭庄巷90號之住處附近，連續以每次5百元
        之價格，販賣第1級毒品海洛因 (毒品重量均不詳)予乙○○（乙○○施用毒品部分，由檢察官另行處理)計7次
        ，及以1千元之價格，販賣海洛因 (毒品重量不詳)予乙○○1次。另續於94年2月17日晚間8時53分46秒，由乙○○以0000000000號電話，撥打戊○○持有之00000000
        -00號電話 (未扣案)，約定以3千元之價格購買海洛因
        ( 毒品重量不詳)，雙方旋於戊○○前開頭庄巷90號住
        處，由戊○○交付毒品並收取乙○○所交付之3千元。
    (四)續於94年3月1日晚間8時39分45秒，因甲○○以0000000
        -000號電話撥打戊○○持有之0000000000號電話 (未扣
        案)，請戊○○代向陳同育（已由檢察官另案起訴）購
        買第一級毒品海洛因5錢 (即18.75公克)，戊○○於電
        話中應允並說定5錢海洛因要價8萬元。嗣戊○○即承前
        販賣第一級毒品海洛因以賺取差價牟利之概括犯意，先
        於同日晚間11時6分38秒，以上開0000000000號電話撥
        打陳同育持有之0000000000號電話，於電話中與陳同育
        約定於翌日 (即94年3月2日)拿取毒品，94年3月2日上
        午9時53分47秒，戊○○再與陳同育以上開電話相互聯
        絡，約在彰化縣埔心鄉某處之萊爾富商店見面，陳同育
        在該處交付毒品5錢 (重18.75公克)予戊○○，戊○○
        即於同日 (94年3月2日)晚間7時11分再以相同電話聯絡
        陳同育，表示上揭所拿取之5錢海洛因已向買方收取7萬
        元，惟戊○○實際已以8萬元作價，於不詳時地將該5錢
        毒品賣予甲○○，並收取甲○○所交付之8萬元現金，
        而從中賺取1萬元之差價。
    (五)嗣於94年5月26日中午12時10分許，為警在上揭彰化縣
        鹿港鎮頭南里頭庄巷90號住處拘提戊○○到案，並扣得
        戊○○所有、非供本案犯罪所用、或預備所用、或所得
        之0000000000號及0000000000號行動電話各1具。
三、案經彰化縣警察局移請臺灣彰化地方法院檢察署檢察官偵查
    起訴。
    理    由
壹、關於證據能力部分
一、(一)按被告以外之人（包括證人、鑑定人、告訴人、被害人
        及共同被告等）於檢察事務官、司法警察官或司法警察
        調查中所為之陳述，與審判中不符時，其先前之陳述具
        有較可信之特別情況，且為證明犯罪事實存否所必要者
        ，得為證據，刑事訴訟法第159條之2定有明文。所謂「
        前後陳述不符」之要件，應就前後階段之陳述進行整體
        判斷，以決定其間是否具有實質性差異，惟無須針對全
        部陳述作比較，陳述之一部分有不符，亦屬之。而所謂
        「較可信之特別情況」之情形，亦應就前後陳述時之各
        種外部情況進行比較，以資決定何者外部情況具有可信
        性。若陳述係在特別可信之情況下所為，則虛偽陳述之
        危險性即不高，雖係審判外陳述，或未經被告反對詰問
        ，仍得承認其有證據能力。所稱「外部情況」之認定，
        例示如下：
        1.時間之間隔：陳述人先前陳述是在記憶猶新的情況下
          直接作成，一般與事實較相近，事後即可能因記憶減
          弱或變化，致有不清晰或陳述不符之現象發生。
        2.有意識的迴避：由於先前陳述時被告未在場，是陳述
          人直接面對詢問警員所為陳述較為坦然；事後可能因
          陳述人對被告有所顧忌或同情，因而在被告面前較不
          願陳述不利被告之事實。
        3.受外力干擾：陳述人單獨面對檢察事務官或司法警察
          （官）所為之陳述，程度上較少會受到強暴、脅迫、
          詐欺、利誘或收買等外力之影響，其陳述較趨於真實
          。若被告在庭或有其他成員參與旁聽時，陳述人可能
          會本能的作出迴避對被告不利之證述，或因不想生事
          乃虛構事實而為陳述。
        4.事後串謀：目擊證人對警察描述所目睹情形，因較無
          時間或動機去編造事實，客觀上亦較難認與被告間有
          勾串情事，其陳述具有較可信性。但事後因特殊關係
          ，雙方可能因串謀而統一口徑；或事後情況變化，兩
          者從原先敵對關係變成現在友好關係等情形，其陳述
          即易偏離事實而較不可信。
        5.警詢或檢察事務官偵查時，有無辯護人、代理人或親
          友在場：如有上開親誼之人在場，自可期待證人為自
          由從容之陳述，其證言之可信度自較高。
        6.警詢或檢察事務官所作之偵查筆錄記載是否完整：如
          上開筆錄對於犯罪之構成要件、犯罪態樣、加重減輕
          事由或起訴合法要件等事實或情況，均翔實記載完整
          ，自可推定證人之陳述，與事實較為相近，而可信為
          真實。法院應斟酌上列因素綜合判斷，亦應細究陳述
          人之問答態度、表情與舉動之變化，此一要件係屬訴
          訟法事實之證明，以自由證明為已足，且應由主張此
          項證據之人證明。惟此僅係確定上開陳述有無證據能
          力而已，至該證據具有證據能力後，其證據力之強弱
          問題，仍待法院綜合全辯論意旨及調查證據所得，依
          法認定之。
    (二)本件證人丙○○於警詢中及法院審理時之供述 (分見臺
        灣彰化地方法院檢察署94年度偵字第3943號偵卷91-95
        頁、本院卷第87背-93頁)有前後陳述不符之情形，證人
        乙○○於警詢中及法院審理時之供述 (分見同上偵卷第
        127-129頁、本院卷第98頁背面)有前後部分陳述不符之
        情形，本院審酌其等於警詢中之證述距案發日較近，當
        時記憶自較深刻，可立即反應所知，不致因時隔日久而
        遺忘案情；且較無來自被告或其他成員同庭在場之壓力
        而出於虛偽不實之指證，或事後串謀而故為迴護被告之
        機會，揆諸上開說明，其等於警詢中所為之陳述，客觀
        上應具有較可信之特別情況，且亦為證明犯罪事實存否
        所必要，依上揭規定，其等於警詢中之證言自有證據能
        力。辯護人徒指證人丙○○、乙○○之警詢筆錄為被告
        以外之人於審判外之陳述，無證據能力，容有所誤，並
        不足取。
    (三)本件證人甲○○於警詢中之陳述 (見同上偵卷第28-31
        頁)，為被告以外之人於審判外之陳述，屬傳聞證據。
        茲核，上揭證人甲○○於警詢中之陳述，並非證明本件
        犯罪事實存否所必要之證據，故無證據能力。
    (四)本件證人丁○○於警詢中之陳述 (見同上偵卷第109-11
        3頁)，為被告以外之人於審判外之陳述，屬傳聞證據。
        茲核其陳述與本院審理中之陳述 (見本院卷第99-104頁
        背面)相符，查無符合傳聞法則例外之情形，是證人丁○○此部分之證述，應無證據能力。
二、(一)按被告以外之人於偵查中向檢察官所為陳述，除顯有不
        可信之情況者外，得為證據，刑事訴訟法第159條之1第
        2項定有明文。偵查中對被告以外之人（包括證人、鑑
        定人、告訴人、被害人及共同被告等）所為之偵查筆錄
        ，或被告以外之人向檢察官所提之書面陳述，性質上均
        屬傳聞證據。惟現階段刑事訴訟法規定檢察官代表國家
        偵查犯罪、實施公訴，依法其有訊問被告、證人及鑑定
        人之權，證人、鑑定人且須具結，而實務運作時，檢察
        官偵查中向被告以外之人所取得之陳述，原則上均能遵
        守法律規定，不致違法取供，其可信度極高，職是，被
        告以外之人前於偵查中已具結而為證述，除反對該項供
        述得具有證據能力之一方，已釋明「顯有不可信之情況
        」之理由外，不宜以該證人未能於審判中接受他造之反
        對詰問為由，即遽指該證人於偵查中之陳述不具證據能
        力。
    (二)本件證人丙○○、丁○○、乙○○及甲○○於檢察官偵
        查中所為之陳述（分見同上偵卷第76-77頁、第130背面
        -131頁、第123-124頁、第59-60、136-137頁），均經
        具結，有結文附卷可稽，且並無證據證明上開證述有何
        顯不可信之情況，依上說明，其等於偵查中之證言自均
        具有證據能力。
三、(一)按有事實足認被告或犯罪嫌疑人有最輕本刑為3年以上
        有期徒刑之罪嫌，並危害國家安全或社會秩序情節重大
        ，而有相當理由可信其通訊內容與本案有關，且不能或
        難以其他方法蒐集或調查證據者，得發通訊監察書。通
        訊監察書，偵查中由檢察官依司法警察機關聲請或依職
        權核發，審判中由法官依職權核發。又除法律另有規定
        外，實施刑事訴訟程序之公務員因違背法定程序取得之
        證據，其有無證據能力之認定，應審酌人權保障及公共
        利益之均衡維護。通訊保障及監察法第5條第1項第1款
        、第2項、刑事訴訟法第158條之4分別定有明文。
     (二)本件關於被告戊○○所使用之0000000000號、0000000
         -000號電話之監聽錄音，分別為臺灣彰化地方法院檢
         察署核准在案，有詳載聲監案號、案由、監察電話及
         對象、指揮檢察官及譯文人等之譯文紀錄附卷可參，
         係依法所為之監聽；況審酌電話監聽侵害被告權益之
         種類及輕重、對於被告訴訟上防禦不利益之程度、犯
         罪所生之危害或實害等情形，兼顧人權保障及公共利
         益之均衡維護，亦認本件此部分電話監聽合於比例原
         則，是應具有證據能力。
貳、認定犯罪事實所憑之證據及理由
一、證人丁○○於本院審理時結稱有於犯罪事實欄第二段第 (一
    )點所載時地向被告戊○○購買第一級毒品海洛因之事實綦
    詳(見本院卷第102頁正、背面)。
二、證人丙○○於警詢及偵查中證稱有於犯罪事實欄第二段第 (
    二)點所載時地向被告戊○○購買毒品海洛因等情明確 (見
    同上偵卷第93頁、第76、77頁)。
三、證人乙○○於警詢及偵查中證稱有於犯罪事實欄第二段第 (
    三)點所載時地向被告戊○○購買毒品海洛因乙節在卷可證
    ( 見同上偵卷第128頁、第130背-131頁)。並有94年2月17日
    晚間8時53分46秒，由乙○○以0000000000號電話，撥打被
    告戊○○持有之0000000000號電話，電話中乙○○稱: 「我
    要那個啦，"三"啦」，被告戊○○稱「好啦，你先過來好了
    」之約定以3千元購買毒品海洛因等術語之監察譯文紀錄影
    本1紙在卷可查 (見本院卷第70頁)。
四、證人甲○○於偵查中證稱確於94年3月1日與被告戊○○聯絡
    ，請被告代為以8萬元之價格購買5錢之毒品 (指海洛因)，
    並以現金交付予被告，被告亦有交付毒品乙節屬實 (見同上
    偵卷第136-137頁)。並有94年3月1日晚間8時39分45秒，由
    被告以0000000000號電話，撥打甲○○持有之0000000000
    號電話，電話中被告提及毒品價格，稱「他本來開"165"，
    但你就說"16"，我就ㄑㄧㄠˊ到"16"啊，．．．．．．"散
    錢的"(指散裝之毒品)就比較貴，我不是跟你說"散錢的"他
    開到"18"」，甲○○稱「不然你拿"5錢"，．．．．．．一
    次就跟他拿"5錢"」，被告答稱「"5錢"就8萬，很好算，人
    家他就這樣給我們，．．．．．．，本來他還多5000，是我
    對他殺價．．．．．．」等由證人甲○○與被告約定以8萬
    元購買5錢毒品海洛因等術語之監察譯文紀錄影本1紙在卷足
    證 (見同上偵卷第18- 20頁)。再有同日晚間11 時6分38秒
    ，被告以上開0000000000號電話撥打案外人陳同育持有之00
    00000000號電話，於電話中被告稱「有個"老ㄟ"(即老仔，
    指甲○○，此為甲○○於本院94年11月17日審理中結稱有此
    綽號無誤，見本院卷第132頁背面)明天要"半份"」；後於94
    年3月2日上午9時53分47秒，被告再與陳同育以上開電話相
    互聯絡，陳同育表示在「萊爾富」那邊，被告表示要走過去
    ；及同日 (94年3月2日)晚間7時11分，被告再以相同電話聯
    絡陳同育，陳同育表示現在急須現金，「"早上拿出去"的那
    些，現金就有一些」，被告答稱「只跟他收7萬元，少收
    5000元」等，被告向案外人陳同育購買5錢毒品、約定交付
    地點及表示5錢毒品向買方收取7萬元之相關購買毒品術語之
    監察譯文紀錄影本1紙在卷可徵 (見同上偵卷第20、21頁)。
五、證人丁○○、丙○○、乙○○、甲○○均有施用第一級毒品
    海洛因之行為，為其等於本院審理時均坦言不諱 (分別見本
    院卷第99頁背面、87頁背面、93頁背面、130頁)。
六、被告向案外人陳同育以7萬元之價格取得5錢海洛因 (即半兩
    ，亦即18.75公克)，繼而以8萬元賣予證人甲○○，已如前
    第四點認定明確，被告從中賺有1萬元之差價，明顯有營利
    之意圖無庸置疑。又被告與證人丁○○為毒品交易之期間不
    過短短2月有餘，即有6次交易，與證人丙○○亦不過於將近
    2個月期間即交易5次，與證人乙○○則於5個月內交易9次 (
    交易次數詳如下段認定)，交易頻率幾近1個月2至3次，以交
    易之頻仍，可見被告日常已有多數時間花用在與施毒者之接
    洽毒品數量、金額或交易時、地等細節當中，以被告就此所
    花費之心力、時間及交易之頻率，如認被告無營利意圖、純
    屬服務性質，顯然違背經驗法則。甚且，毒品海洛因物稀價
    昂，且係政府懸為禁令、嚴加取締之違禁物，若調貨、交付
    之過程無利可圖，縱屬至愚，何以甘冒遭查獲送辦之危險，
    而在短短數月間，平白又義務為他人代買海洛因至少20次？
    況其中之證人乙○○與被告並不相識，乙○○係因施用毒品
    ，毒品圈內人介紹乙○○可向被告拿毒品，因而結識一情，
    為證人乙○○於本院審理時結稱屬實 (見本院卷第98頁背面
    )，則被告與乙○○僅單純因供需毒品所產生之交情，自屬
    淺薄，就乙○○與被告為毒品交易次數有9次之多 (如下段
    所認定)一節觀之，益佐被告並非係基於單純為友人服務而
    代行調貨或合資購買之非圖利本意，而係平日即有接受不相
    熟之人購買毒品、從事毒品之買賣交易之營利行為，是被告
    確有營利之意圖至明。是以本案雖因無法查悉被告販入之價
    格，作為被告是否高價賣出之比較，然被告既基於營利之意
    思出售，縱因故無法以高於貨源之原價賣出，而以原價或甚
    至低於原價讓與他人，仍屬販賣行為 (最高法院84年4月18
    日84年度第3次刑事庭會議決議意旨參照)。
七、就被告販賣第一級毒品海洛因予上開證人丁○○、丙○○、
    乙○○之次數及交易金額等細節，雖該3名證人就此陳述，
    有部分無法確切指明究有幾次交易或每次交易之詳細金額，
    然衡諸施用毒品之人因癮頭一來急需購買毒品解癮，未解癮
    前之焦躁難耐以致心神均傾注於搜尋毒品以供施用，無暇記
    憶每次毒品交易金額、交易地點、或數量、或交易次數，及
    至解癮後之藥害反應，更使施用毒品之人無法明確記憶交易
    細節，是為常情，故上開證人就細節之出入或不復記憶，並
    不影響其等證言之可信度，其等就確有向被告戊○○購買第
    一級毒品之情節，仍足採信。又交易次數及金額，關係被告
    犯罪所得財物之多寡，因本院已盡調查能事，仍無法明確得
    知被告販賣毒品海洛因之真實次數及金額，則基於被告人權
    之保障，應將所呈現之證據朝最有利於被告之方向認定，茲
    將被告販賣毒品海洛因所得分述如下：
    (一)販賣予丁○○部分
        證人丁○○已於本院審理時結證稱：共向被告購買6次
        ，3次在被告舊家，3次在前揭草港之天主堂後面路旁，
        每次1至2千元；買1千元有3至4次，在被告舊家 (即被
        告現住頭庄巷90號住處旁三合院)買3次均為每次1千元
        ，在前開鹿港鎮草港天主堂後面路旁有2次均以2千元購
        買等語明確 (見本院卷第102頁背面)。則依上證述及以
        最有利於被告之認定，自應認被告在頭庄巷90號住處旁
        三合院之舊家係以每次1千元之價格販賣海洛因 (重量
        不詳)予證人丁○○，共計3次，所得計3千元。又在上
        開天主堂後之路旁，以1千元之價格販賣海洛因予丁○○1次，以每次2千元之價格販賣海洛因予丁○○計2次
        ，所得計5千元，故被告販賣毒品海洛因予丁○○共得
        款8千元。
    (二)販賣予丙○○部分
        證人丙○○已於警詢及偵查中證稱：均與被告約在前揭
        鹿鳴國中附近交易，約向被告購買毒品海洛因5、6次，
        每次2千元等語明確 (見同上偵卷第76、93頁)。則依上
        證述及前開說明，應認被告在上開鹿鳴國中附近，係以
        每次2千元之價格販賣海洛因 (重量不詳)予證人丙○○
        ，共計5次，所得計1萬元。
    (三)販賣予乙○○部分
        證人乙○○於警詢及偵查中已證稱：自93年11月間起至
        94年4月間止，在被告前揭住處或鹿草路，向被告購買
        毒品海洛因，每週1至2次，每次500元或1000元；又於
        94年2月17日，在被告住處，以3千元之價格向被告購得
        毒品海洛因等語明確 (見同上偵卷第128頁、第130背面
        )；於本院審理時更證稱：上開期間向被告購買未超過
        10次等語 (見本院卷第96背面)。則依上證述及前開說
        明，以最有利於被告之方向認定，則證人乙○○向被告
        購買毒品海洛因之期間計約5個月 (即93年11月間起至
        94年4月間)，每個月約為4週有餘，五個月為20週有餘
        ，當以20週計算，每週如1至2次，以每週1次計算，雖
        總計有20次左右，然證人既陳述未超過10次，則僅能以
        9次計算。又除94年2月17日係以3000元購得毒品海洛因
        1 次外，其餘每次係以500元或1000元購買，則依最有
        利於被告之計算方式，應係以3000元購得毒品為1次，
        以1000元購得毒品亦僅有1次，其餘7次均為每次以500
        元購得毒品海洛因 (上開毒品重量均不詳），故被告販
        賣毒品海洛因予乙○○共得款7千5百元 (3000+1000+
        500×7=7500)。
八、綜上事證參互以觀，證人丁○○等4人因施用第一級毒品海
    洛因之需，連續向被告戊○○購買毒品海洛因之事實至為明
    確，被告犯行均堪認定。
參、對於被告辯解，本院之判斷
一、被告戊○○矢口否認有販賣第一級毒品海洛因之犯行，被告
    及辯護人辯稱僅有數次合資購買或無償提供予前揭證人施用
    之情形，且本案並無查獲與販賣毒品有關之毒品或分裝袋、
    甚或磅秤等工具，是被告並無販賣圖利；又被告於案發前一
    星期，曾與丁○○因故產生衝突，為此請求傳喚證人鄭順福
    證明確有衝突情事云云。然查：
    (一)被告確有販賣毒品海洛因之事實，已如前述及認定。雖
        證人丙○○、甲○○於本院審理時均附合被告所辯，證
        稱未向被告購買，僅係合資購買云云，然其等於本院之
        證述除與先前於警或偵訊中之陳述不符外，丙○○於本
        院所陳關於與被告合資購買之時、地、金額等情節悉數
        與被告所陳大相逕庭 (見本院卷第92、93頁)，是丙○○於本院審理時之陳述明顯為迴護被告之詞，自不足取
        。又證人甲○○於本院審理時所陳關於與被告合資購買
        之時、地等情節，雖與被告相符，然本院應審認者，為
        證人甲○○在偵訊及審理中所為之不同陳述，何者與事
        實相合而可採信？經查：
      (1)按審理事實之法院於證人之陳述有部分前後不符或相互
        間有所歧異時，究竟何者為可採，仍應本其自由心證予
        以斟酌，非謂一有不符或矛盾，即應認其全部不可信。
        又證人供述之證據前後不符時，究竟何者為可採，事實
        審法院仍得依證據法則，本於自由心證予以斟酌，作合
        理之比較，定其取捨，若其取捨判斷無從認為確實有違
        日常客觀之經驗法則，自不得指為違背法令，有最高法
        院81年度臺上字第5303號判決及82年度臺非字第 141號
        判決可參。且證人就同一事實之陳述前後略有出入此乃
        各人之記憶不清，或細節未交待清楚，或其描述用語不
        同，省略片段情節，或記錄之詳簡有異所致，倘其主要
        陳述一致，即尚難因其細節稍有紛岐即將全部證言捨棄
        不採，亦有最高法院73年度臺上字第3998號判決可參。
      (2)經查證人甲○○於偵訊時結證稱：確於94年3月1日與被
        告戊○○聯絡，請被告代為以8萬元之價格購買5錢之毒
        品 (指海洛因)，並以現金交付予被告，被告亦有交付
        毒品等語 (見同上偵卷第136-137頁)在卷。
      (3)雖證人甲○○於本院審理時證稱：該次係與被告共同出
        資購買，被告出資8千元，伊出資7萬2千元，合買5錢海
        洛因施用云云。然證人甲○○迭自警、偵訊 (該證人之
        警詢陳述，雖不得為本案之實質證據，但仍得用以彈劾
        證人陳述之信用性，而作為彈劾證據使用)中未曾陳稱
        該次係與被告共同出資合買，更未曾提及自己之出資為
        7 萬2千元，其所供迥異於其警、偵訊之證述，足見證
        人甲○○於本院所為之上開陳述，恐有受不當因素影響
        ，致未能保有其證詞之純潔及中立性，而有偏頗迴護之
        虞，是認證人甲○○前述於本院審理時之證述已有可疑
        。況由被告與案外人陳同育之電話監聽紀錄 (見同上偵
        卷第20、21頁)可知，被告表示所收取之金額為7萬元，
        是以縱使被告向證人甲○○所收取之金額為7萬2千元，
        則被告仍從中賺取2千元之差價，仍有牟利之事實，故
        證人甲○○此部分證述並無從據為有利被告之認定。
      (4)從而，本院斟酌前述各項證據之調查結果，經比較證人
        甲○○自警、偵訊及審理中所為前後不一之證述，認證
        人於偵訊所為以現金8萬元向被告取得5錢毒品海洛因之
        證述，核與94年3月1日、2日之通訊監察內容相符，與
        事實較接近應為可採，證人嗣後於本院審理時翻異前詞
        ，委不足取。
    (二)按目前社會上販賣毒品海洛因之犯罪型態不一，有所謂
        「大盤」、「中盤」、「小盤」販賣者，甚或零星交易
        者。在有較多量毒品交易之情形下，經深入查證，如機
        會掌握得宜，或可查獲與販賣毒品有關之毒品、販賣工
        具（諸如電子秤、帳冊、分裝袋等物）或多數知情或購
        買者等證人之證詞，以作為法院判決認定之依據，然如
        向大盤、中盤或小盤調貨再販賣予施用毒品之人，從中
        賺取差價者，亦合於販賣毒品之構成要件，惟此種販毒
        者手中調得之毒品旋即轉手，且交易方法簡單，在性質
        上非必須使用任何販賣工具，是以未查獲毒品、或磅秤
        等工具，並非即得為被告無販賣毒品行為之推論，故辯
        護人此部分主張不足為有利被告之認定，並不可採。
    (三)被告於94年11月17日之審理期日，當庭提出其與丁○○
        於案發前不久有所怨隙之辯解。惟被告自警詢迄本院2
        次準備程序期日，進而於94年10月6日第1次審理期日終
        結止，均未曾提出與丁○○因故產生衝突之主張，有歷
        次筆錄記載可考；甚且於94年10月6日審理期日時，證
        人丁○○作證時曾提稱：「我的家人有說有3、4個人去
        找後，他們叫我不要亂講話，因為那是我被提訊 (指因
        本案為檢察官提訊)完後的事，所以我自己想說應該跟
        戊○○有關係」等語（見本院卷第103頁)，嗣被告詰問
        證人丁○○時，就上開丁○○所言，僅一味否認自己家
        人有前去找丁○○家人云云，亦未隻字提及案發前與證
        人丁○○有所衝突，暗喻證人丁○○挾怨報復，此有該
        次審判筆錄載明綦詳 (見本院卷第103頁背面、104頁)
        ，是被告於94年11月17日之第2次審判期日，於調查證
        據程序中提示丁○○警、偵訊筆錄時，方辯稱：「丁○○在我案發前一個禮拜，我有與他發生衝突，因為丁○○將我們同庄的人（鄭順福）的家電都拿走，我知道後
        我就帶鄭順福去丁○○家把東西拿回來，我有跟他發生
        衝突，雙方有拉扯，我跟丁○○差一點打起來。」云云
        ，被告遲至第2次審理期日提出，是否為真，已有可疑
        。又丁○○於偵審中均已具結，以擔保其證言之可信性
        ，而丁○○迭於偵審中均陳明被告有如犯罪事實欄第二
        段第 (一)點所載販賣毒品海洛因之事實，復於本院審
        理時結稱：與被告自小即為好友、並未有所過節，亦未
        因毒品而有所過節等語 (見本院卷第102頁)。參之被告
        所指之衝突，縱或屬實，亦不過係被告為他人出頭，以
        致被告與丁○○雙方言語衝突，進而拉扯而已，並非自
        身與丁○○之間有所糾紛而引起，則以此細故，證人丁○○即置數十年交情於不顧，反羅幟被告罪行，欲置被
        告於無期徒刑或死刑之境地，顯有疑問，況證人丁○○
        既因此即懷恨被告，進而誣陷，則以其心胸之狹窄，豈
        有放過事主鄭順福之理，理應更進一步構陷案外人鄭順
        福方是，為何僅咬出被告？況被告是否販毒，若僅有證
        人丁○○之片面指述，亦不一定成罪，證人豈能把握其
        所為虛構之詞一定為法院不察而接受，則被告所遭誣陷
        ，待得事明，證人丁○○即須因此負偽證刑責，以偽證
        罪責及上開口角糾紛相較，孰輕孰重至明，客觀上難認
        證人會因小事而甘冒受偽證刑責追訴之危險，是以本院
        認被告與證人丁○○縱有上揭衝突情事，證人丁○○誣
        陷被告之可能性仍屬低微，證言之可信度高，故被告此
        部分辯解明顯為飾卸之詞，並不足取，因此被告聲請傳
        喚證人鄭順福以證明有前揭所指衝突發生，並無法為被
        告作有利於本案之認定，被告此部分聲請，即非必要，
        應予駁回，附此敘明。
肆、論罪科刑理由
三、(一)核被告戊○○所為係犯毒品危害防制條例第4條第1項之
        販賣第一級毒品罪。被告為供販賣之目的而持有上開毒
        品，其於販賣前持有海洛因之低度行為，應為其後販賣
        之高度行為所吸收，不另論罪。
    (二)又被告所為先後販賣第一級毒品犯行，時間緊接，方法
        相同，觸犯構成要件相同之罪名，顯係基於概括犯意反
        覆為之，應依連續犯之規定論以一罪，除死刑、無期徒
        刑部分法定本刑依法不得加重外，罰金刑之法定本刑予
        以加重。檢察官雖認被告以8萬元之價格販賣5錢毒品海
        洛因予甲○○部分，為幫助甲○○販賣第一級毒品罪，
        且為另行起意。然被告係向上手調貨後再行販出予甲○○，從中賺取差價，所為顯係基於為自己販賣圖利之意
        圖，並非意欲幫助甲○○販賣。又被告此部分所為亦係
        基於營利之意圖販賣毒品，以其時間及手法觀之，應與
        其餘販賣毒品行為係基於同一概括犯意而為，並非另行
        起意，是檢察官此部分所指，容有所誤，應予敘明 (單
        獨犯與幫助犯之間毋庸變更起訴法條，司法院 (76)廳
        刑一字第1983號函示可供參考)。
    (三)被告有犯罪事實欄所載前科犯行，有臺灣高等法院被告
        前案紀錄表乙紙附卷可稽，其受此有期徒刑執行完畢後
        ，5年以內再犯有期徒刑以上之罪，除死刑、無期徒刑
        部分法定本刑依法不得加重外，罰金刑之法定本刑應依
        累犯規定遞予加重其刑。
    (四)爰審酌被告明知海洛因對人體之危害，自身亦染有施用
        毒品之惡習 (為被告於審理中供明)，竟仍為販賣毒品
        ，足以使購買施用者導致精神障礙、性格異常，甚至造
        成生命危險之生理成癮性及心理依賴性，甚且施用毒品
        者為支應高額購毒款項，常造成家庭破碎悲劇，進而偷
        搶拐騙、作奸犯科，嚴重影響社會治安、戕害國民身心
        健康，惡性非輕，並參酌被告之素行、智識程度，犯罪
        之動機、目的、手段、犯罪時間長短及犯後仍飾詞辯解
        ，不思悔改等一切情狀，量處如主文所示之刑，併依刑
        法第37條第1項之規定宣告褫奪公權終身。
    (五)按毒品危害防制條例第19條第1項規定，犯販賣毒品罪
        者，其犯罪所得之財物均沒收之，係採義務沒收主義。
        故販賣毒品所得之對價，不問其中成本若干，利潤多少
        ，均應全部諭知沒收，貫徹政府查禁煙毒之決心，以符
        立法本旨 (最高法院91年度台上字第2419號判決意旨可
        供參照)。茲被告販賣第一級毒品所得之對價，為如附
        表貳所示之10萬5千5百元，雖未扣案，仍應依上開說明
        及毒品危害防制條例第19條第1項之規定，均予宣告沒
        收，如全部或一部不能沒收時，以其財產抵償之。
    (六)又附表壹編號三所示、供作為販毒聯絡工具之00000000
        -00號、0000000000號號行動電話（均未扣案），雖係
        供販賣毒品犯罪所用之物。惟按依毒品危害防制條例第
        19 條第1項規定宣告沒收，因該條項並無如同條例第18
        條第1項所定 (不問屬於犯人所有與否，沒收之)之明文
        ，故應屬相對沒收主義之立法，其應沒收之物，應以屬
        被告所有者為限（最高法院93年度台上字第462號判決
        參照），準此，上開未扣案之行動電話二支，被告否認
        為其所有，亦無其他證據以證明被告已取得所有權，自
        毋庸依同條例第19條第1項宣告沒收。
    (七)附表壹編號一、二所示之扣案行動電話，雖為被告供明
        為其所有，惟並無證據以證明上開查扣之證物，係被告
        犯本案所用或預備所用之物，亦非所得之物，自不予宣
        告沒收，一併敘明。
伍、適用法條依據
    (一)刑事訴訟法第299條第1項前段。
    (二)毒品危害防制條例第4條第1項、第19條第1項。
    (三)刑法第11條前段、第56條、第47條、第37條第1項，判
        決如主文。
本案經檢察官江孟芝到庭執行職務。
中　　華　　民　　國　　94　　年　　12　　月　　1 　　日
                  刑事第二庭    審判長法　官　周淡怡
                                      法  官  許旭聖
                                      法  官  吳永梁
以上正本證明與原本無異。
如不服本判決應於送達後10日內向本院提出上訴狀(須附繕本)。
中　　華　　民　　國　　94　　年　　12　　月　　1 　　日
                                      書記官  劉玫金
附表壹：
一、扣案之0000000000號行動電話1具。
二、扣案之0000000000號行動電話1具。
三、未扣案之0000000000號、0000000000號行動電話各1具。
附表貳：
一、販賣第一級毒品海洛因予丁○○所得捌仟元(未扣案)。
二、販賣第一級毒品海洛因予丙○○所得壹萬元(未扣案)。
三、販賣第一級毒品海洛因予乙○○所得柒仟伍佰元(未扣案)。
四、販賣第一級毒品海洛因予甲○○所得捌萬元(未扣案)。
總計壹拾萬伍仟伍佰元。
附錄論罪科刑法條
毒品危害防制條例第4條
製造、運輸、販賣第一級毒品者，處死刑或無期徒刑；處無期徒
刑者，得併科新臺幣一千萬元以下罰金。
製造、運輸、販賣第二級毒品者，處無期徒刑或七年以上有期徒
刑，得併科新臺幣七百萬元以下罰金。
製造、運輸、販賣第三級毒品者，處五年以上有期徒刑，得併科
新臺幣五百萬元以下罰金。
製造、運輸、販賣第四級毒品者，處三年以上十年以下有期徒刑
，得併科新臺幣三百萬元以下罰金。
製造、運輸、販賣專供製造或施用毒品之器具者，處一年以上七
年以下有期徒刑，得併科新臺幣一百萬元以下罰金。
前五項之未遂犯罰之。
